【裁判字號】    97,易,876
【裁判日期】    970501
【裁判案由】    詐欺
【裁判全文】
臺灣臺北地方法院刑事判決               97年度易字第876號
公  訴  人  臺灣臺北地方法院檢察署檢察官
被      告  甲○○
                      樓
選任辯護人  廖振洲律師
            陳香文律師
上列被告因詐欺案件，經檢察官提起公訴（97年度偵字第1433號
），本院判決如下：
    主  文
本件免訴。
    理  由
一、公訴意旨略以：被告甲○○於民國96年8月初，在臺北縣新
    店市某一萊爾富便利商店，將其在上海儲蓄商業銀行（下簡
    稱上海銀行）開設之帳號00000000000000號帳戶之提款卡及
    密碼，以新臺幣（下同）3000元之代價，出借予姓名、年籍
    不詳之成年人，嗣該成年人或其同夥之成年人於同年月3日
    晚間9時許，撥打乙○○之行動電話，謊稱乙○○之前購物
    轉帳付款時，誤將價金轉入約定帳戶，要求乙○○進行取消
    ，致乙○○陷於錯誤，依該人之指示操作，於同日晚間10時
    27分，在新竹縣新豐鄉○○街郵局以ATM轉帳，匯款28989元
    至上揭被告之帳戶內，因認被告甲○○涉犯刑法第339條第1
    項、第30條第1項之幫助詐欺取財罪嫌。
二、按案件曾經判決確定者，應諭知免訴之判決，且得不經言詞
    辯論為之，刑事訴訟法第302條第1款、第307條分別定有明
    文。又訴訟上所謂一事不再理之原則，關於實質上一罪或裁
    判上一罪，亦均有其適用，最高法院60年臺非字第77號著有
    判例可供參照。
三、查本件被告固坦承將上海銀行天母分行00000000000000號帳
    戶之提款卡及密碼交予他人，亦不爭執取得上開帳戶提款卡
    及密碼之人，向乙○○詐騙之事實，然本件被告亦另曾涉犯
    幫助詐欺取財犯行，經臺灣士林地方法院士林簡易庭以96年
    度士簡字第1590號刑事簡易判決判處有期徒刑4月，如易科
    罰金，以新臺幣1000元折算1日，並於97年2月12日確定在案
    ，而該案認定之事實為「甲○○雖得預見提供金融帳戶予不
    相識之人使用，可能幫助犯罪集團掩飾或隱匿重大犯罪所得
    財物以遂行詐欺犯行，且一般民眾前往金融機構申辦帳戶並
    無任何特殊之限制，倘為合法收入，本可自行開設帳戶使用
    ，無任意向他人收購或借用之必要，竟仍基於預見詐欺集團
    使用其帳戶實現詐欺犯行，亦不違背其本意之幫助詐欺不確
    定故意，於94年6月間至臺北市士林區○○○路○段125號之
    『上海商業儲蓄銀行天母分行』開立帳號00000000000000號
    帳戶存摺及提款卡，並於96年7月中旬某日，在臺北縣新店
    市○○路之萊爾富便利商店前，將上揭帳戶存摺簿、印章、
    提款卡及密碼，以新臺幣（下同）3,000元之代價，交付綽
    號不詳姓名年籍成年男子，供詐欺集團作為詐欺工具，使詐
    欺所得款項及犯罪行為不易追查。嗣該詐欺集團成員於96年
    8月3日，撥打電話予位於新竹市○區○○里○○路98號8樓
    之唐宗筠，佯稱先前網路購入之匯款多匯1筆，需前往臨櫃
    提領機ATM確認，致唐宗筠不疑有他，依指示於同日21時53
    分，匯款29,989元至甲○○上揭帳戶內。該詐欺集團復於96
    年8月3日22時許撥打電話予位於臺北縣樹林市○○里○鄰○
    ○路○段101巷62弄15號之林雅婷，誆稱因網路購物匯款金額
    誤用到分期匯款，需利用提款機設定更改，致林雅婷不疑有
    他，依指示於同日匯款29,989元至甲○○上揭帳戶內。嗣唐
    宗筠、林雅婷發覺有異，報警處理，始悉受騙。」，此有臺
    灣高等法院被告前案紀錄表、本院依職權向臺灣士林地方法
    院士林簡易庭調閱之96年度士簡字第1590號卷5宗附卷可證
    ，儘管本件犯罪事實與臺灣士林地方法院士林簡易庭96年度
    士簡字第1590號刑事簡易判決所認定被告交付上開帳戶提款
    卡及密碼之時間，有96年7月中旬與96年8月間之差異，惟經
    本院傳訊被告到庭供稱：但伊確定只有一次（指交付該帳戶
    存摺及提款卡等物之事）（詳本院卷第26頁）。且經本院依
    職權向上海銀行天母分行函查，經上海銀行天母分行以97年
    4月1日（97）上銀天字第019號函覆：經查甲○○帳號00000
    000000000之存摺、印鑑及密碼均無掛失補發或變更之情形
    ，提款卡於94年9月7日掛失，94年9月12日申請補發，後於9
    4年10月6日申請毀損及補發等情在案（詳本院卷第19頁），
    可見被告於94年10月6日之後，上開00000000000000號帳戶
    之提款卡、存摺、印鑑及密碼均無掛失補發或變更之情形，
    而被告既然僅有上開帳戶之一張提款卡、一本存摺及一個印
    鑑，自不可能分2次交付於詐欺集團之人，足證上開確定之
    簡易刑事判決所認定之96年7月中旬某日交付上開帳戶提款
    卡等物之時間與本件起訴書所認定之96年8月初為交付上開
    帳戶提款卡等物之時間有所不同，乃因被告記憶模糊而為不
    同供述所致，亦即被告僅有一次交付出賣帳戶提款卡等物之
    行為，而非有2次之出賣帳戶提款卡等物之行為，由於被告
    係以一交付提款卡、存摺、印鑑及密碼之幫助行為，幫助詐
    欺集團成員先後侵害唐宗筠、林雅婷及乙○○3被害人之財
    產法益，是上揭確定判決所認定之犯罪事實與本件被告被訴
    之犯罪事實，為實質上一罪關係，自僅能論以一罪，本件犯
    罪事實即為上揭確定判決之既判力所及。依照首開說明，本
    件爰不經言詞辯論，逕為諭知免訴之判決。
據上論斷，應依刑事訴訟法第302條第1款、第307條判決如主文
。
中    華    民    國    97    年    5     月    1    日
                  刑事第十三庭  審判長 法  官  黃俊明
                                       法  官  李明益
                                       法  官  張文俊
以上正本證明與原本無異。
如不服本判決應於送達後10日內向本院提出上訴狀。
                                書記官  陳鳳瀴
中    華    民    國    97    年    5    月     2    日


司法院資訊處製作；財團法人民間司法改革基金會備份。
